臺灣臺中地方法院刑事判決　　　　　　　94年度訴字第2634號
公　訴　人　臺灣臺中地方法院檢察署檢察官
被　　　告　乙○○
上列被告因違反毒品危害防制條例案件，經檢察官提起公訴（94
年度毒偵字第4089號），本院合議庭裁定由受命法官獨任進行簡
式審判程序，判決如下：
    主    文
乙○○連續施用第一級毒品，累犯，處有期徒壹年。
扣案之第一級毒品海洛因壹包（含袋重零點伍公克），沒收銷
燬之。
    犯罪事實及理由
一、犯罪事實：
    乙○○前於民國八十七年間因違反毒品危害防制條例案件，
    經臺灣雲林地方法院以八十七年度毒聲字第六七六號裁定送
    觀察、勒戒後，認有繼續施用毒品之傾向，續由該法院以八
    十八年度毒聲字第一二五號裁定令入戒治處所施以強制戒治
    ，嗣因戒治成效合格，經本院裁定停止戒治，所餘戒治期間
    付保護管束，期間至八十九年二月三日。復於九十四年間因
    施用第一級毒品及第二級毒品犯行，經本院於九十四年六月
    二十日以九十四年度訴字第五二五號分別判處有期徒刑十月
    、四月，並定其應執行刑為有期徒刑一年確定（尚未執行）
    。竟仍不知戒惕，於前開強制戒治執行完畢及判刑確定後，
    竟又基於施用第一級毒品海洛因之概括犯意，自九十四年七
    月中旬某日起至同年月二十七日止，在臺中市○○路附近某
    租屋處等處所，以將第一級毒品海洛因摻水放入針筒內注射
    施打之方式，連續施用第一級毒品海洛因三次。嗣於九十四
    年八月三日二十時許，為警在臺中市○○區○○路四段六七
    二號前，當場查獲，並扣得其所有之第一級毒品海洛因一包
    （含袋重０．三五公克）；經採集其尿液送驗後，結果係呈
    嗎啡陽性反應。
二、證據名稱：
（一）被告乙○○於警詢、偵訊之自白，及於本院準備程序及審
      理時為認罪之陳述。
（二）照片、臺中市警察局第二分局搜索扣押筆錄暨扣押物品目
      錄表、中山醫學大學附設醫院藥物濫用檢測中心出具之確
      認檢驗結果報告。
（三）扣案之第一級毒品海洛因一包（含袋重０．三五公克）
三、按觀察、勒戒或強制戒治執行完畢釋放後，五年內再犯毒品
    危害防制條例第十條之罪，即應直接依法追訴判決，固毋庸
    再行該條例針對「初犯」所修定之觀察、勒戒或強制戒治等
    治療程序，然若係於觀察、勒戒或強制戒治執行完畢釋放後
    ，五年後再犯第十條之罪者，則應重新依該條例第二十條第
    一項、第二項關於「初犯」之規定，先行送觀察、勒戒，並
    依其觀察、勒戒結果有無繼續施用毒品傾向，以定其是否施
    以強制戒治之治療程序，再於上開治療程序執行完畢後，始
    由檢察官為不起訴處分，而非直接加以追訴處罰，此觀之修
    正後毒品危害防制條例第二十條、第二十三條之規定甚明。
    而考諸此次毒品危害防制條例之修正理由主要係認觀察、勒
    戒或強制戒治後五年後再犯者，顯見前所實施之觀察、勒戒
    或強制戒治已足以遮斷其施用毒品之癮，為期自新及協助其
    斷除毒癮，對此五年後再犯者仍適用初犯之規定（即該條例
    第二十條第三項之規定），即先經觀察、勒戒、強制戒治之
    程序（見該條例第二十條修法理由五第三項修正理由(二)），
    且為配合簡化施用毒品犯之刑事處遇程序，並鑑於經觀察、
    勒戒或強制戒治執行完畢釋放後五年內再犯者，其再犯率甚
    高，原據以實施之觀察、勒戒及強制戒治既已無法收其實效
    ，自應施以刑事處遇（見該條例第二十三條修正理由三(二)）
    ，凡此俱見修正後之毒品危害防制條例刪除修正前二犯及三
    犯之規定，一改修法前繁雜之處遇程序，僅將施用毒品犯簡
    化區分為初犯、再犯外，並認施用毒品者係屬病患性犯人，
    以觀察、勒戒戒除其身癮，併以強制戒治方式祛除心癮之措
    施。由是觀之，毒品危害防制條例修正後，仍採「刑罰處遇
    程序」與「治療之保安處分程序」二者併行之方式，而區分
    為初犯與再犯之不同，詳言之，倘毒品施用者係前經觀察、
    勒戒或強制戒制等治療程序執行完畢五年後，始再施用毒品
    之「初犯」，因認前所執行之觀察、勒戒或強制戒治足收戒
    除毒癮之效，自應重新先經觀察、勒戒或強制戒治等治療程
    序，並於治療程序執行完畢後由檢察官直接為不起訴處分，
    毋庸對之追訴處罰；反觀，在「再犯」之情形，因其先前所
    為治療程序顯未能收祛除毒癮之實效，且考量施用毒品者之
    再犯率偏高，乃簡化其刑事處遇程序，而對之直接追訴處罰
    ，不再施以保安處分之治療程序。是此次修正所採「初犯」
    與「再犯」之界分，已揚棄過去舊法時代所採一、二、三犯
    之判斷標準及處遇程序，側重於觀察、勒戒或強制戒治等治
    療程序是否確實收其成效。因之，對於所謂「初犯」與「再
    犯」之區別，除應端視其是否於觀察、勒戒或強制戒治執行
    完畢釋放後，五年後再犯者外，尚應兼顧其前次所施予治療
    程序之成效以資判斷，如此方能貫徹新法修正之立法意旨。
    且細繹毒品危害防制條例第二十條、第二十三條之立法理由
    可知，所謂「再犯」應係指依毒品危害防制條例規定執行觀
    察、勒戒、強制戒治完畢釋放，或為不起訴之處分，或為不
    付審理裁定、免刑之判決、不付保護處分之裁定等裁判後，
    再犯施用毒品罪者均屬之（見該條例第二十條修法理由二後
    段），是對於修正後毒品危害防治條例第二十條第三項規定
    「觀察、勒戒或強制戒治執行完畢後，五年後再犯」之解釋
    ，自應限於該施用毒品犯者於觀察、勒戒或強制戒治執行完
    畢後五年內均未再有任何施用毒品之犯行，始足當之，茍其
    施用毒品之犯行，前經觀察、勒戒或強制戒治執行完畢後，
    五年內曾因再施用毒品之行為，而經法院判處刑罰之處遇程
    序確定者，縱其係於觀察、勒戒或強制戒治執行完畢五年後
    再為施用毒品者（即舊法時代之三犯或三犯以上），因其於
    治療程序之保安處分執行完畢五年內，既仍有繼續施用毒品
    之犯行，即難認前所執行之治療程序有何戒除其身心毒癮之
    成效可言，自不得僅憑該次施用毒品犯行係在前次執行治療
    程序之保安處分完畢後，五年後再犯一端，即依新法第二十
    條第三項規定，逕認為「初犯」，而適用同條第一、二項之
    觀察、勒戒或強制戒治等治療程序，否則無異使接受治療程
    序執行成效不彰，而屢犯施用毒品罪之行為人，僅因其施用
    毒品行為與前次觀察、勒戒或強制戒治完畢之時間相距已逾
    五年，反得循初犯之保安處分程序，獲邀寬典，不啻與前揭
    毒品危害防制條例之修法初衷背道而馳。是就此情形，仍應
    認屬「再犯」之範疇，直接適用刑事刑罰處遇之程序，毋寧
    較符新法修正之本旨。是核本案被告乙○○上開所為，係犯
    毒品危害防制條例第十條第一項之施用第一級毒品罪，仍應
    依法論科。被告乙○○先後多次犯行，時間緊接，方法相同
    ，觸犯構成要件相同之罪名，顯係基於概括犯意為之，依連
    續犯規定論以一罪，並依法加重其刑。又被告乙○○前於八
    十一年間因違反麻醉藥品管理條例、藥事法案件，經法院分
    別判處有期徒刑四月、一年；又因搶奪罪，經法院判處有期
    徒刑二年三月；再因違反肅清煙毒條例案件，經法院判處有
    期徒刑四年六月，均分別確定在案，經接續執行後，於九十
    一年十一月二十九日因縮刑期滿執行完畢，有臺灣臺中地方
    法院檢察署刑案資料查註紀錄表、臺灣高等法院被告前案紀
    錄表可按，其受有期徒刑之執行完畢，五年以內再犯本件有
    期徒刑以上之罪，為累犯，依法遞加重其刑。
四、依刑事訴訟法第二百七十三條之一第一項、第二百九十九條
    第一項前段、第三百十條之二、第四百五十四條第一項，毒
    品危害防制條例第十條第一項、第十八條第一項前段，刑法
    第十一條、第五十六條、第四十七條，判決如主文。
本案經檢察官甲○○到庭執行職務
中　　華　　民　　國　　94　　年　　9 　　月　　2 　　日
                  刑事第十一庭  法　官　莊嘉蕙
以上正證明與原本無異。
如不服本判決，應於送達後十日內向本院提出上訴狀（須附繕本
），上訴於臺灣高等法院臺中分院。
                                書記官　魏愛玲
中　　華　　民　　國　　94　　年　　9 　　月　　2 　　日
附錄論罪科刑法條
毒品危害防制條例第十條第一項
施用第一級毒品者，處六月以上五年以下有期徒刑。
